【裁判字號】    89,易,5013
【裁判日期】    900221
【裁判案由】    詐欺
【裁判全文】
臺灣高雄地方法院刑事判決                        八十九年度易字第五一三號
    公  訴  人  臺灣高雄地方法院檢察署檢察官
    被      告  甲○○
右列被告因詐欺案件，經檢察官提起公訴（八十九年度偵字第一七七七號），本院判
決如左：
    主  文
甲○○以詐術得財產上不法之利益，處有期徒刑肆月，如易科罰金，以參佰元折算壹
日。
    事  實
一、甲○○於民國八十九年四月二十八日，意圖為自己不法利益，基於詐欺之犯意，
    明知其已無支付租金之能力，竟仍向乙○○以每日租金新台幣（下同）二千元，
    租得車牌號碼ＹＣ─五四○一號自小客車乙輛，約定租用一日，並給付二千元之
    租金，致乙○○陷於錯誤，而交付上開自小客車供甲○○使用。詎甲○○於取得
    該車後，並未依約返還，亦未與乙○○聯絡繼續租用該車，經乙○○一再催討，
    均不歸還該車，且不繳納租金，直至八十九年六月十二日乙○○經友人告知該車
    所在，始將該車取回。甲○○以此方式共計詐得相當於租金八萬八千元之財產上
    不法之利益。
二、案經乙○○訴由台灣高雄地方法院檢察署檢察官偵查起訴。
    理  由
一、訊據被告甲○○固坦承確有於右揭時間向告訴人乙○○租用上開自小客車，約定
    期間為一日，僅繳付一日租金，至八十九年六月十二日始由告訴人自行尋獲而取
    回該車之事實不諱，惟矢口否認有上揭犯行，辯稱：伊係因沒有錢繳納租金，才
    未將該車歸還予告訴人，伊並無詐欺之故意云云。惟查：
  (一)被告確有於右揭時間向告訴人乙○○租用上開自小客車，約定期間為一日，僅繳
    付一日二千元之租金，惟並未依約返還，至八十九年六月十二日始由告訴人自行
    尋獲而取回該車之事實，業據被告供承不諱，核與證人即告訴人乙○○於警訊及
    偵、審中指述之情節大致相符，並有租賃契約書及切結書各乙紙附卷可稽。是被
    告此部分之自白核與事實相符，堪信為真實。
  (二)據被告於偵查時供稱：「（問：既然沒有錢為何要租車？）我想等有錢時再還車
    」等語，復於本院審理時供述：伊於八十九年四月二十八日向告訴人租用汽車，
    約定翌日還車，有繳付一日二千元之租金，該車至八十九年六月十二日始為告訴
    人自行取回，而伊自八十九年五月中旬起失業，之前所賺取之工資須負擔家庭費
    用及自己開支，故無法支付上開租金，又因伊沒錢繳付租金，想等有錢時再還車
    ，一併繳付租金，始一直未還車，共積欠租金八萬八千元，伊租用該車係為出外
    遊玩之用等語，並據證人即告訴人乙○○於偵查及本院審理時證述：被告於八十
    九年四月二十八日向伊租車，約定租一天，並給付租金二千元，但被告未依約還
    車，之後就一直連絡不到被告，被告亦無與伊聯繫，至同年五月中旬，伊連絡到
    被告之父母，請他們叫被告還車，被告父母與伊前去被告住處商談時，當時伊係
    在門外，被告卻從後門開車離去，嗣後於同年六月十二日經友人告知，始找到該
    車，並通知警員於該處等候被告，而取回該車，且由被告書立切結書等語明確。
    雖被告於偵查時辯稱：伊有於八十九年五月上旬，以電話向告訴人表示要租一個
    月云云，惟被告使用該車之期間，均未與告訴人聯繫，業據告訴人證述在卷，已
    如前述，被告於偵、審中亦未提供有與告訴人連擊之佐證供本院參酌，且參以被
    告果真欲續租該車，亦應於約定還車日期即八十九年四月二十九日向告訴人表示
    續租，何以遲至同年五月上旬始以電話與告訴人聯繫續租事宜？職是，被告於此
    期間並未與告訴人聯繫之事實，應堪認定。準此，被告明知其經濟狀況已屬困窘
    ，顯然已無資力給付上開租金款項，猶前往向告訴人租車，而使用該車長達四十
    多日，均未再繳付任何款項，其間經告訴人催討還車，亦置之不理；是被告佯向
    告訴人表示租用一日，並繳付租金二千元，客觀上施用此詐術致告訴人陷於錯誤
    ，交付上開自小客車，而得財產上不法之利益之事實，亦堪認定。又參以租用小
    客車一日未歸還，租金之數額即與日俱增，被告既自承無力繳納租金，衡情自應
    速將該車歸還告訴人，詎其竟仍拒不返還該車予告訴人，並續行使用，益徵其主
    觀上有為自己不法利益之意圖甚明。綜上，被告意圖為自己不法利益，施用詐術
    ，使告訴人陷於錯誤，交付上開自小客車，而詐得相當於租金款項之財產上不法
    利益，至為明確，是被告所辯：伊係因沒有錢繳納租金，才未將該車歸還予告訴
    人，伊並無詐欺之故意云云，要屬卸責之詞，不足採信。
  (三)綜上所述，被告上開詐欺得利犯行事證已臻明確，堪以認定。
二、核被告甲○○所為，係犯刑法第三百三十九條第二項之詐欺得利罪。爰審酌被告
    之品行，僅為玩樂之用，而為本件犯行，犯罪之手段、目的、所取得之利益，事
    後亦未能清償上開租金款項，及犯後態度等一切情狀，量處如主文所示之刑，並
    依修正後刑法第四十一條第一項規定，諭知易科罰金之折算標準，以資懲儆。
據上論斷，應依刑事訴訟法第二百九十九條第一項前段、刑法第三百三十九條第二項
、第四十一條第一項，罰金罰鍰提高標準條例第一條前段、第二條，判決如主文。
中      華      民      國      九十    年      二    月      二十一    日
                                  臺灣高雄地方法院刑事第六庭
                                      法  官  洪榮家
右正本證明與原本無異。
如不服本判決，應於判決送達後十日內，向本院提出上訴狀。
                                      書記官  曾定家
中      華      民      國      九十    年      二    月      二十一    日
附錄本案論罪科刑法條全文：
刑法第三百三十九條第一項、第二項：
  意圖為自己或他人不法之所有，以詐術使人將本人或第三人之物交付者，處五年以
  下有期徒刑、拘役或科或併科一千元以下罰金。
  以前項方法得財產上不法之利益或使第三人得之者亦同。


司法院資訊處製作；財團法人民間司法改革基金會備份。
